【裁判字號】    89,台非,207
【裁判日期】    890713
【裁判案由】    煙毒
【裁判全文】
最高法院刑事判決                                八十九年度台非字第二○七號
    上訴人  最高法院檢察署檢察總長
    被  告  甲○○  女
右上訴人因被告煙毒案件，對於台灣台南地方法院中華民國八十六年四月十八日第一
審確定判決（八十六年度訴字第一一九號，起訴案號：台灣台南地方法院檢察署八十
五年度偵字第一三一六四、一三二○九號），認為違法，提起非常上訴，本院判決如
左：
    主  文
原判決撤銷。
甲○○連續施用毒品，處有期徒刑年貳月。
    理  由
非常上訴理由稱：「按判決不適用法則或適用不當者為違背法令，為刑事訴訟法第三
百七十八條所明定。又刑法第四十七條規定，受有期徒刑之執行完畢或受無期徒刑或
有期徒刑一部之執行而赦免後，五年以內再犯有期徒刑以上之刑之罪者始為累犯，加
重本刑至二分之一。本件原判決認被告為累犯加重其刑，無非以被告於八十一年間曾
犯違反肅清煙毒條例案件，經台灣高等法院高雄分院判處有期徒刑三年二月確定，八
十一年一月二十三日執行完畢為論據。然經卷查被告八十一年間所犯施用毒品海洛因
罪，經台灣高等法院高雄分院八十一年八月十一日，以八十一年度上訴字第一五二三
號判決判處有期徒刑三年二月，褫奪公權一年，同年九月七日確定。並經台灣高雄地
方法院檢察署檢察官以八十一年執嶺字第六六六八號執行指揮書發交台灣高雄監獄高
雄分監執行，刑期自八十一年十一月二十五日起至八十五年一月二十三日期滿。後被
告又因八十三年三月十八日吸食化學合成麻醉藥品安非他命，經台灣台南地方法院八
十三年八月十八日以八十三年度易字第二五七六號判決判處有期徒刑三月，經同院檢
察署檢察官於八十三年十一月十八日，以八十三年度執字第四八八六號執行指揮書發
交台南監獄接高雄地檢署八二年度執字第一○八○○號指揮書執行。刑期自八十八年
五月二十二日起至八十八年八月二十一日止。又在八十一年十月二十九日二十一時五
十分起回溯二十四小時內施用毒品海洛因，經台灣高雄地方法院八十二年三月二十二
日以八十二年度訴字第七十一號判決判處有期徒刑三年四月，褫奪公權二年。有期徒
刑部分台灣高雄地方法院檢察署檢察官以八十二年度執字第一○八○○號執行指揮書
發交台灣台南監獄台南分監執行，刑期自八十五年一月二十四日起至八十八年五月二
十一日止。但在八十一年上訴字第一五二三號判決有期徒刑三年二月執行中，法務部
八十四年三月二十三日法八四監字第六六三三號函核准假釋。假釋中再犯本件連續施
用毒品罪始由台灣台南地方法院八十六年度訴字第一一九號判決以累犯判處有期徒刑
三年四月。其假釋亦經法務部於八十七年一月二十日以法八七矯決字第五二四三五號
函撤銷，台灣高雄地方法院檢察署檢察官囑託台灣台南地方法院檢察署檢察官發交台
灣台南監獄執行其殘餘刑期四年四月二日（執行指揮書附台灣高雄地方法院檢察署八
十七年執更字第七○八號案卷）以上有各該案卷及卷內所附之判決、執行指揮書、法
務部之假釋及撤銷假釋函等在卷可稽。據上各案卷之資料，被告甲○○以前各判決所
科之刑，顯然均未執行完畢，自不符累犯之要件，原判決以累犯規定加重被告之刑罰
，亦為判決適用法則不當，案經確定，且不利於被告，合依刑事訴訟法第四百四十一
條、第四百四十三條提起非常上訴，請將該違背法令判決撤銷，另為適法之判決，以
資救濟。」云云。
本院按刑法第七十九條之一第一項規定：二以上徒刑併執行者，第七十七條所定最低
應執行之期間，合併計算之。該條第三項規定：依第一項規定合併計算執行期間而假
釋者，前條第一項規定之期間，亦合併計算之。依此，犯二以上之罪受有期徒刑合併
執行，並合併計算其最低執行期間而獲准假釋，其假釋之範圍應包括所犯之該數罪，
即不論假釋開始前或嗣後假釋中其中一罪是否已執行期滿，在假釋期間內，所犯數罪
之徒刑均應認為尚未執行完畢，於假釋期間內縱再犯有期徒刑以上之罪，亦不構成累
犯。要言之，設如犯甲、乙二罪在合併執行之情形下，必假釋期滿未經撤銷而再犯有
期徒刑以上之罪者，始構成累犯；不得將合併執行之刑期割裂計算，認如於再犯罪時
其中甲罪已執行完畢，即論以累犯。蓋於此情形下，報請許可假釋所定最低應執行之
期間及假釋期間既均合併計算，其已執行之期間即無從區分何者為執行甲罪，何者為
執行乙罪，否則乙罪之假釋將可能成為不法，且於被告更加不利，與刑法第七十九條
之一立法意旨，自相違背。本件被告甲○○因煙毒案件，於民國八十一年八月十一日
，經台灣高等法院高雄分院判處有期徒刑年貳月，褫奪公權壹年（八十一年度上訴
字第一五二三號）確定；又因煙毒案件，於八十二年三月二十二日，經台灣高雄地方
法院，判處有期徒刑年肆月，褫奪公權貳年（八十二年度訴字第七一號）確定；復
因違反麻醉藥品管理條例案件，於八十三年八月十八日，經台灣台南地方法院判處有
期徒刑月（八十三年度易字第二五七六號）確定；被告所犯三案有期徒刑部分經合
併執行，刑期起算日期為八十一年十一月二十五日，刑期終結日期為八十八年八月二
十一日，被告有期徒刑執行中，經法務部於八十四年三月二十三日核准假釋（法務部
3.法監字第○六六三三號函），而於八十四年四月十三日假釋出監，嗣再犯本
件連續施用毒品罪，旋經法務部於八十七年一月二十日撤銷假釋在案（法務部1.20.
法矯決字第○五二四三五號函），有各該案卷及判決正本、執行指揮書、法務部之
假釋及撤銷假釋函件等在卷可稽，揆之上開說明，被告前所犯三案，有期徒刑部分因
合併執行，並合併計算其最低執行期間而獲准假釋，其假釋之範圍應包括所犯該三案
之數罪，即不論假釋開始前或嗣後假釋中其中一罪是否已執行期滿，在假釋期間所犯
數罪之徒刑均應認為尚未執行完畢，本件被告前所犯三案合併執行，其假釋刑期終結
日期為八十八年八月十五日（依行刑累進處分條例縮短刑期後），被告於假釋期間內
之八十五年十月中旬某日起至同年十一月八日止再犯本件連續施用毒品罪，核與累犯
之要件不符，原判決以累犯論處被告連續施用毒品，處有期徒刑三年四月，自屬違誤
，案經確定，非常上訴意旨執以指摘洵有理由，且不利於被告，爰將原判決撤銷，另
行判決如主文第二項所示，以資救濟。
據上論結，應依刑事訴訟法第四百四十七條第一項第一款但書，肅清煙毒條例第九條
第一項，刑法第十一條前段、第五十六條，判決如主文。
中      華      民      國    八十九    年      七      月     十三     日
                              最高法院刑事第十一庭
                                  審判長法官  莊  登  照
                                        法官  洪  明  輝
                                        法官  蔡  清  遊
                                        法官  黃  一  鑫
                                        法官  林  秀  夫
      右正本證明與原本無異
                                              書  記  官
中      華      民      國    八十九    年      七      月     十九     日
                                                                       Ｋ


司法院資訊處製作；財團法人民間司法改革基金會備份。
